【裁判字號】    90,上訴,1469
【裁判日期】    900612
【裁判案由】    毒品危害防制條例
【裁判全文】
臺灣高等法院刑事判決                            九十年度上訴字第一四六九號
    上  訴  人
    即  被  告  乙○○
    指定辯護人  本院甲○辯護人
右上訴人即被告因違反毒品危害防制條例案件，不服臺灣台北地方法院八十九年度訴
字第四一二號，中華民國九十年三月十二日第一審判決（起訴案號：臺灣台北地方法
院檢察署八十八年度偵字第二五三七九、二六三七０號）提起上訴，本院判決如左：
    主  文
原判決撤銷。
乙○○連續販賣第二級毒品，累犯，處有期徒刑柒年貳月。
扣案第二級毒品安非他命貳包（淨重參拾玖點玖參公克）沒收銷燬之；犯罪所得新台
幣壹萬元，沒收之，如全部或一部不能沒收時，以其財產抵償之。
    事  實
一、乙○○前因違反麻醉藥品管理條例案件，經台灣台北地方法院判處有期徒刑四月
    確定，於民國八十五年一月六日執行完畢。猶不知悔改，基於意圖營利之概括犯
    意，於八十七年十月九日甫出監不久之某日，在台北市萬華區○○○路○段三０
    二巷二號四樓之七住處，每次以每小包（約零點五公克）新台幣（下同）五千元
    之代價，連續二次販賣第二級毒品安非他命予丙○○。嗣丙○○於八十八年十一
    月四日十二時二十分許，因案經警遭逮捕後，供出上情，經台北市政府警察局刑
    事警察大隊於八十八年十一月十七日十四時三十分許，持搜索票至上址搜索，當
    場在乙○○之房間內查獲乙○○所有之第二級毒品安非他命二包（合計淨重三十
    九點九三公克）、塑膠袋一０三個及安非他命吸食器二個。
二、案經台北市政府警察局移送台灣台北地方法院檢察署檢察官偵查起訴
    理  由
一、訊之被告乙○○矢口否認有販賣第二級毒品安非他命之犯行，辯稱，證人丙○○
    因曾遭被告毆打致懷恨在心而誣指被告販賣；又扣案物中，除吸食器為被告所有
    外，其餘的塑膠袋及大包之安非他命均非被告所有云云。
二、查被告於右揭時、地，先後二次，以每次每小包五千元之價格將第二級毒品安非
    他命販賣予丙○○之事實，業據丙○○於警訊中陳述明確。丙○○嗣於八十八年
    十一月四日十二時二十分許，被逮捕後，供出上情，經警於八十八年十一月十七
    日十四時三十分許，持搜索票至上址搜索，當場在被告房間內查獲被告所有之第
    二級毒品安非他命二包、塑膠袋一０三個及安非他命吸食器二個之事實，復為被
    告所自承（見偵卷第四頁反面）。被告嗣雖否認塑膠袋及大包之安非他命係其所
    有，辯稱大包之安非他命係不詳姓名綽號「阿三」者，向伊借錢二萬五千元，言
    明借期三天，暫以該安非他命寄放云云。然不僅被告於警訊時自承扣案之安非他
    命係以二萬五千元之代價，向綽號「阿哲」購得，即搜索前正與被告同睡一床之
    被告女友謝佩珊亦指係被告所有（見偵卷第八頁），對照被告竟不知「阿三」其
    人之姓名、住址及聯絡電話之事實（見本院九十年五月十八日筆錄），實難想像
    被告會與之有二萬五千元之借貸關係及約三十餘公克安非他命（見被告警訊筆錄
    ）之寄存。所辯「阿三」寄存云云，即無足採。此外，扣案之白色結晶二包，經
    檢驗結果，確係第二級毒品安非他命，有台北市政府警察局刑事警察大隊查獲涉
    嫌毒品危害防制條例毒品初步鑑驗報告單（見偵卷第十六頁）及法務部調查局八
    十九年四月十七日（八九）陸（一）字第八九０二五五四五號檢驗通知書（見原
    審卷第三一頁）各一紙在卷可憑。
三、被告雖另辯稱其因與丙○○有嫌隙，始遭丙○○挾怨報復云云。然被告就其與丙
    ○○結怨之原因，於警訊中供稱係因雙方有金錢糾紛（見偵卷第五頁）；嗣於檢
    察官訊問時改稱：「八十七年間，我曾要借住丙○○在成都路之住處，後來因被
    警察臨檢，警員要求我打開丙○○之住處檢查，在他那查到一些子彈的半成品等
    ，可能因此他懷恨在心：：」（見偵卷宗第五二頁）；於原審訊問時又改稱：「
    丙○○曾被我毆打過，所以挾怨報復來誣賴我：：丙○○到我家要向我借安非他
    命，我不借他，因而起爭執，他被我打，然後他便去報警誣告我，事情是八十八
    年九月時發生的。」（見原審卷第二七頁）；迨至本院訊問時復稱﹕「我感覺是
    沒有（與劉品虹有金錢往來）」各云云（見九十年五月十八日筆錄第七頁）。先
    後多次供述之結怨原因均不相同。被告於本院訊問時雖供稱，丙○○到伊家要向
    伊借安非他命未果後，竟出言不遜，伊曾因此踹丙○○一腳，丙○○因而懷恨在
    心云云。丙○○雖亦附和其詞，然卻稱係向被告購買安非他命未果，被遭被告踹
    一腳（以上均見同上筆錄）。對照丙○○於本院初訊時，否認曾向被告購買安非
    他命，並稱其於警訊時表示向被告購買，是因多次向被告索還負欠未果，基於氣
    恨云云。惟旋改稱，一、二年前其甫出獄不久，被告曾因欠其錢而在前揭住處給
    過一、一、二次安非他命，但不算抵債；嗣再改稱，被告曾一度請其吸安非他命
    ，以抵債云云（見同上筆錄），前後說詞閃爍反覆，顯意在迴護。此由被告亦承
    認出獄後約一個月，其曾在住處請丙○○吸用安非他命二、三次等情（見同上筆
    錄）即可印證。不僅如此，被告甚至否認負欠丙○○，此與其於警訊時所稱二人
    有金錢糾紛，已不相符。參照證人即當日前往搜索被告住處及製作被告筆錄時均
    在場之警員鍾福昌所證：被告於製作警訊筆錄時曾提到與丙○○有金錢上的糾紛
    ，但並未說明情形為何（見原審卷第八四頁），證人即當日前往搜索被告住處及
    製作被告筆錄之警員陳榮仁結稱：被告於製作筆錄時提到與丙○○之間的金錢糾
    紛，是說渠有借兩千元給丙○○，渠向丙○○要錢，丙○○沒有還，所以後者挾
    怨報復等語（見原審卷第一０五頁），實反覆、顛倒，難究其明。
    實則，被告係於八十七年十月九日出監（見台灣高等法院檢察署刑案紀錄簡覆表
    ），被告與丙○○均稱，被告交付安非他命予丙○○之時間，係在被告出監不久
    時，復如前述，再揆諸被告自承丙○○係其在監所認識之友人，二人交情不錯之
    事實（見同上筆錄第十頁），可知所謂因欠錢積怨報復云云，實難信其實，丙○
    ○於警訊所述既無何瑕疵，應可採信。
四、再按測謊鑑定，係依一般人在說謊時，會產生遲疑、緊張、恐懼、不安等心理波
    動現象，乃以科學方法，由鑑定人利用測謊儀器，將受測者之上開情緒波動反應
    情形加以紀錄，用以分析判斷受測者之供述是否違反其內心之真意而屬虛偽不實
    ，故測謊鑑定，倘鑑定人具備專業之知識技能，復基於保障緘默權而事先獲得受
    測者之同意，所使用之測謊儀器及其測試之問題與方法又具專業可靠性時，該測
    謊結果，如就有利之供述，經鑑定人分析判斷有不實之情緒波動反應，依補強性
    法則，雖不得作為有罪判決之唯一證據，但非無證據能力，仍得供裁判之佐證，
    其證明力如何，事實審法院有自由判斷之職權（最高法院八十八年度台上字第二
    九三六號判決意旨參照）。查原審徵得被告同意後，函請法務部調查局對被告實
    施測謊鑑定，經測試後發現被告對於「渠沒有販售安非他命」、「渠沒有販賣安
    非他命給丙○○」及「扣案分裝袋不是用來分裝毒品販售使用」等有利之供述，
    均呈情緒波動反應，鑑定結果認被告應係說謊，有該局九十年一月三日（九０）
    陸（三）字第八九０九八０七０號鑑定通知書一紙可按，除可印證丙○○所指向
    被告購買安非他命為可採信，亦足認被告所辯，不足採信。
五、末按，一般民眾普遍認知安非他命之非法交易，政府一向查禁森嚴，且重罰不稍
    寬貸，衡諸常情，倘非有利可圖，絕無平白甘冒被嚴查重罰高度風險之理，從而
    ，舉凡其有償交易，除足反證其確另基於某種非圖利本意之關係外，通常尚難因
    無法查悉其販入價額作為是否高價賣出之比較，諉無營利之意思，阻卻販賣犯行
    之追訴（最高法院八十七年度台上字第三一六四號判決參照），是被告於八十七
    年十月九日出監後之某日，在台北市萬華區○○○路住處，每次以每小包（約零
    點五公克）五千元之代價，連續二次販賣第二級毒品安非他命予丙○○，其有牟
    利之意圖，亦可認定。
六、應附帶一提者，丙○○於警訊雖陳指曾向被告購買第二級毒品安非他命二、三次
    ；被告所述交付安非他命之次數亦為二、三次。均為約數，然因無證據證明確有
    三次交易，，本院僅認定交易次數為二次，應併敘明。
七、綜上所述，本案事證已明，被告犯行堪以認定，應依法論科。
八、按安非他命係毒品危害防制條例第二條第二項第二款所定之第二級毒品。核被告
    所為，係犯同條例第四條第二項之販賣第二級毒品安非他命罪。其持有安非他命
    之低度行為為販賣之高度行為所吸收，不另論罪。其先後二次販賣犯行，時間緊
    接，觸犯構成要件相同之罪名，顯係基於概括犯意反覆為之，為連續犯，應以一
    罪論，並依法加重其刑（法定刑無期徒刑部分，依法不得加重）。次查被告前有
    如事實欄所示之犯罪、科刑及執行情形，有台灣高等法院檢察署刑案紀錄簡覆表
    一份在卷可稽，其於有期徒刑之執行完畢後，五年以內再犯本件有期徒刑以上之
    罪，為累犯，應依刑法加重其刑（法定刑為無期徒刑部分，依法不得加重），並
    遞加重之。原審以被告罪證明確，並據以論罪科刑，固非無見，然有二種以上刑
    之加重者，遞加之，刑法第七十條定有明文。原審以被告連續販賣安非他命，應
    依法加重其刑，復認被告係累犯，亦加重其刑，然漏未敘明應遞加之，稍有未洽
    。次查，原審以被告每天或每兩天吸食一次安非他命，每次用量約零點零二公克
    左右，以被告所坦認之最大吸食量及頻率計算，扣案之安非他命三十九點九三公
    克之數量已可供被告使用約二百天，衡諸常情，該扣案之數量顯非供其個人施用
    甚為灼然；又扣案之塑膠袋一０三個，被告辯稱非其所有，並稱係其母親買回幫
    其祖母分裝藥物所使用云云，均不可採，因認係供被告犯罪所用。然前開塑膠袋
    係被告所有，雖可認定，然實無證據證明係被告供犯罪所用，或供犯罪預備之物
    ；縱認係供被告犯罪所用，原審判決亦未就此部分之事實記載於事實欄，有事實
    與理由矛盾之情形，亦有未洽。被告上訴否認犯罪，雖無理由，然原審判決既有
    可議，自應由本院撤銷改判。爰審酌被告有多次前科（見前述簡覆表），素行非
    佳、犯罪所用手段及牟得利益，均非重大，販賣次數及數量不多，然販賣安非他
    命供他人施用，對他人身心所生之戕害甚大暨犯罪後無悔悟態度等一切情狀，認
    公訴人具體求刑之有期徒刑九年，猶嫌過重，爰量處如主文所示之刑，以示懲儆
    。扣案之第二級毒品安非他命二包（淨重三十九點九三公克），係查獲之毒品，
    不問屬於犯人與否，沒收銷燬之。被告販賣安非他命二次所得計一萬元，亦應宣
    告沒收，如全部或一部不能沒收時，以其財產抵償之。至扣案之前述塑膠袋及吸
    食器二個，雖為被告所有，因非專供製造或施用毒品之器具，且無證據證明係供
    被告犯罪所用，不能沒收，併此敘明。
據上論斷，應依刑事訴訟法第三百六十九條第一項前段、第三百六十四條、第二百九
十九條第一項前段，毒品危害防制條例第四條第二項、第十八條第一項前段、第十九
條第一項，刑法第十一條前段、第五十六條、第四十七條，判決如主文。
本案經檢察官鍾鳳玲到庭執行職務。
中      華      民      國      九十      年     六    月    十二      日
                              台灣高等法院刑事第七庭
                                  審判長法  官  吳  啟  民
                                        法  官  蘇  隆  惠
                                        法  官  林  瑞  斌
右正本證明與原本無異。
如不服本判決應於收受送達後十日內向本院提出上訴書狀，其未敘述上訴之理由者並
得於提起上訴後十日內向本院補提理由書（均須按他造當事人之人數附繕本）
                                        書記官  丁  淑  蘭
中    華    民    國      九十    年       六       月       十三       日
附錄本案論罪科刑所犯法條全文：
毒品危害防制條例第四條
製造、運輸、販賣第一級毒品者，處死刑或無期徒刑；處無期徒刑者，得併科新台幣
一千萬元以下罰金。
製造、運輸、販賣第二級毒品者，處無期徒刑或七年以上有期徒刑，得併科新台幣七
百萬元以下罰金。
製造、運輸、販賣第三級毒品者，處五年以上有期徒刑，得併科新台幣五百萬元以下
罰金。
製造、運輸、販賣專供製造或施用毒品之器具者，處一年以上七年以下有期徒刑，得
併科新台幣一百萬元以下罰金。
前四項之未遂犯罰之。


司法院資訊處製作；財團法人民間司法改革基金會備份。
